【裁判字號】    94,交聲,140
【裁判日期】    950113
【裁判案由】    違反道路交通管理處罰條例
【裁判全文】
臺灣宜蘭地方法院交通事件裁定         94年度交聲字第140號
移送機關    交通部公路總局臺北區監理所宜蘭監理站
異  議  人  乙○○
上列異議人即受處分人因違反道路交通管理處罰條例案件，對於
交通部公路總局臺北區宜蘭監理所民國94年11月9日所為之處分
（原處分案號：宜監字第裁43-Q00000000號）聲明異議，本院裁
定如下：
    主  文
異議駁回。
    理  由
一、按汽車駕駛人超車時，在前行車之右側超車，處新臺幣（下
    同）1200元以上2,400元以下罰鍰，道路交通管理處罰條例
    第47條第1項第3款亦有明文。又汽車駕駛人有違反前開規定
    ，並予記點1點，同條例第63條第1項第1款另有明定。
二、原處分機關係以：本件受處分人即異議人乙○○於民國94年
    10月19日中午12時53分許，駕駛車牌號碼T9-9211號自小客
    車，在宜蘭縣臺二線152.5公里處，因「右側超車」之違規
    ，經宜蘭縣警察局礁溪分局以第Q00000000號舉發違反道路
    交通管理事件通知單（以下簡稱舉發通知單）舉發之，遂依
    前開規定裁處罰鍰1,200元，並予記違規點數1點。
三、異議人則以：伊於前揭時地從臺北到蘇澳即由北往南方向行
    駛，當時只有1線車道，前方有2輛車，至151公里處伊即已
    跟在這2臺車後面，快到152公里處時，第1臺車開始減速慢
    行打左邊方向燈，因為當時已經快到分隔島迴轉處，伊不知
    該車是否要迴轉，還是要讓伊與第2臺車過，伊就跟著第2臺
    車從右線超過去，因為第1臺車在減速，且第1臺車打左邊方
    向燈，伊認為第1臺車已經打方向燈要迴轉，伊認為如果第1
    臺車打左邊方向燈表示同意伊右側超車，則右側超車即不違
    法等語。
三、經查：
（一）異議人對於其在上揭時地自前車右側超車之事實並未爭執
      ，且經證人即任職於宜蘭縣警察局礁溪分局壯圍分駐所員
      警甲○○到庭證述甚明。又異議人及另一車輛駕駛人均於
      右側超越車牌號碼8358-HA號之車輛，而經員警甲○○製
      單舉發等情，亦有宜蘭縣警察局礁溪分局第Q00000000、Q
      00000000號舉發通知單在卷可稽。此外，並有舉發地點照
      片2張、現場簡圖1件可為佐證，應堪信為真實。
（二）本件之爭點在於屬後行車之異議人車輛，究得否在特定情
      形下，例如經前行車允讓、前行車準備迴車之情形下，以
      右側超車之方式超越前行車？有關汽車超車及讓車之規定
      ，係規定於道路交通安全規則第101條第4、5款，其中對
      於前行車駕駛人之規範係「前行車駕駛人聞後行車按鳴喇
      叭或見後行車顯示超車燈光時，如車前路況無障礙，應即
      減速靠邊或表示允讓，並注意後行車超越時之行駛狀況。
      」，亦即前行車駕駛人見後行車擬超車時，係以減速靠邊
      及表示允讓因應，所謂「靠邊」，當然即指前行車應靠往
      右側路邊，使後行車自左側超車；對於後行車駕駛人之規
      範則係「前行車減速靠邊或以手勢或亮右方向燈表示允讓
      後，後行車始得超越。超越時應顯示左方向燈並於前車左
      側保持半公尺以上之間隔超過，行至安全距離後，再顯示
      右方向燈駛入原行路線。」，亦即後行車於超車時應顯示
      左方向燈超越前車，並於超越後顯示右方向駛入原車道，
      足證超車應自前行車左側為之，並無疑義。是縱然前行車
      駕駛人表示允讓或準備迴車，後行車駕駛人亦不得自右側
      超車，應當等待前行車迴車完成，再循原行駛路線續進，
      異議人上開所辯，無礙其違規事實之認定。原處分機關援
      引首揭規定所為之裁處，並無不當。本件異議為無理由，
      應予駁回。
四、據上論斷，應依道路交通案件處理辦法第19條，裁定如主文
    。
中    華    民    國    95    年    1     月    13    日
                  交通法庭法  官    郭淑珍
以上正本證明與原本無異。
如不服本裁定，應於裁定送達後5日內向本院提出抗告狀。（需
附繕本）
                          書記官    林秀麗
中    華    民    國    95    年    1     月    16    日


司法院資訊處製作；財團法人民間司法改革基金會備份。
